臺灣臺北地方法院民事判決　九十一年度訴字第二七四七號
　　原　　　告　聯邦商業銀行股份有限公司
　　法定代理人　丁○○
　　訴訟代理人　乙○○
　　被　　　告　鄭佩
　　　　　　　　丙○○
　　訴訟代理人　甲○○
右當事人間請求清償借款事件，本院判決如左：
    主      文
被告鄭佩應給付原告新台幣貳佰拾肆萬貳仟陸佰玖拾伍元，及自民國九十年九月
七日起至清償日止，按年息百分之八點二五計算之利息；並自民國九十年十月八日起
至清償日止，在六個月內給付者，按上開利率百分之十，超過六個月者，按上開利率
百分之二十加付違約金。
被告鄭佩、丙○○應連帶給付原告新台幣壹拾貳萬捌仟伍佰貳拾柒元，及自民國九
十年十月七日起至清償日止，按年息百分之八點八三計算之利息；並自民國九十年十
一月八日起至清償日止，在六個月內給付者，按上開利率百分之十，超過六個月者，
按上開利率百分之二十加付違約金。
訴訟費用由被告鄭佩負擔百分之九十五；餘由被告鄭佩、丙○○連帶負擔。
本判決第一項、第二項，於原告分別以新台幣柒拾捌萬壹仟元、新台幣肆萬仟元，
分別為被告鄭佩、丙○○供擔保後，得假執行。
    事      實
甲、原告方面：
一、聲明：除假執行之擔保金額外，如主文第一、二項所示。
二、陳述：
（一）被告鄭佩於民國八十七年七月七日，與原告簽訂借據一份，向原告借用新台
      幣（下同）貳佰伍拾貳萬元，約定利息按原告基本放款利率加碼年息百分之零
      點零五計算，清償期為一百零七年七月七日；並約定分期攤還，若一期未繳，
      視為全部到期；且約定逾期清償在六個月以內者，按上開利率百分之十，超過
      六個月者，按上開利率百分之二十計付違約金。詎被告鄭佩自九十年九月七
      日起，即未依約清償，依前述約定，債權視為全部到期，被告鄭佩尚欠原告
      貳佰拾肆萬貳仟陸佰玖拾伍元，及分別自九十年九月七日、同年十月八日起
      算之利息、違約金。另被告鄭佩於八十七年七月七日，以被告丙○○為連帶
      保證人，與原告簽訂借據一份，向原告借用拾貳萬元，約定利息按原告基本
      放款利率加碼年息百分之零點六五計算，清償期為九十二年七月七日；並約定
      分期攤還，若一期未繳，視為全部到期；且約定逾期清償在六個月以內者，按
      上開利率百分之十，超過六個月者，按上開利率百分之二十計付違約金。詎被
      告鄭佩自九十年十月七日起，即未依約清償，依前述約定，債權視為全部到
      期，被告鄭佩尚欠原告壹拾貳萬捌仟伍佰貳拾柒元，及分別自九十年十月七
      日、同年十一月八日起算之利息、違約金。爰依消費借貸之法律關係，請求被
      告鄭佩宜給付如主文第一項所示之本金、利息、違約金；分別依消費借貸和連
      帶保證之法律關係，請求被告鄭佩、丙○○連帶給付如主文第二項所示之本
      金、利息、違約金。
（二）對被告抗辯所為之陳述：被告鄭佩上開拾貳萬元借款部分，確實同時以訴
      外人江志凰為連帶保證人，但原告請求訴外人江志凰連帶給付部分，業已聲請
      台灣板橋地方法院九十一年度促字第四○五五號支付命令確定，以致本件訴訟
      未向訴外人江志凰請求。
三、證據：提出借據、清償明細各二份、台灣板橋地方法院九十一年度促字第四○五
    五號支付命令、支付命令確定證明書各一份為證。
乙、被告方面：
一、被告丙○○部分：
（一）聲明：駁回原告之訴。
（二）陳述：被告丙○○對於擔任被告鄭佩上開拾貳萬元借款之連帶保證人，予
      以自認。但上開借款尚有另一連帶保證人江志凰，被告丙○○希望訴外人江志
      凰一同出面負責。
二、被告鄭佩部分：
    被告鄭佩未於言詞辯論期日到場，亦未提出書狀作何聲明或陳述。
    理      由
甲、程序上之事由：
    被告鄭佩未於言詞辯論期日到場，核無民事訴訟法第三百八十六條各款所列情
    形，爰依原告之聲請，由其一造辯論而為判決。
乙、得心證之理由：
一、原告主張：被告鄭佩於八十七年七月七日，與原告簽訂借據一份，向原告借用
    貳佰伍拾貳萬元，約定利息按原告基本放款利率加碼年息百分之零點零五計算，
    清償期為一百零七年七月七日；並約定分期攤還，若一期未繳，視為全部到期；
    且約定逾期清償在六個月以內者，按上開利率百分之十，超過六個月者，按上開
    利率百分之二十計付違約金。詎被告鄭佩自九十年九月七日起，即未依約清償
    ，依前述約定，債權視為全部到期，被告鄭佩尚欠原告貳佰拾肆萬貳仟陸佰
    玖拾伍元，及分別自九十年九月七日、同年十月八日起算之利息、違約金。另被
    告鄭佩於八十七年七月七日，以被告丙○○為連帶保證人，與原告簽訂借據一
    份，向原告借用拾貳萬元，約定利息按原告基本放款利率加碼年息百分之零點
    六五計算，清償期為九十二年七月七日；並約定分期攤還，若一期未繳，視為全
    部到期；且約定逾期清償在六個月以內者，按上開利率百分之十，超過六個月者
    ，按上開利率百分之二十計付違約金。詎被告鄭佩自九十年十月七日起，即未
    依約清償，依前述約定，債權視為全部到期，被告鄭佩尚欠原告壹拾貳萬捌仟
    伍佰貳拾柒元，及分別自九十年十月七日、同年十一月八日起算之利息、違約金
    。爰依消費借貸之法律關係，請求被告鄭佩給付如主文第一項所示之本金、利
    息、違約金；分別依消費借貸和連帶保證之法律關係，請求被告鄭佩、丙○○
    連帶給付如主文第二項所示之本金、利息、違約金等語。被告丙○○則以：被告
    丙○○對於擔任被告鄭佩上開拾貳萬元借款之連帶保證人，予以自認。但上
    開借款尚有另一連帶保證人江志凰，被告丙○○希望訴外人江志凰一同出面負責
    云云，資為抗辯。被告鄭佩則未於言詞辯論期日到場，亦未提出書狀作何聲明
    或陳述。
二、本件原告主張之前述事實，業據其提出借據、清償明細各二份為證，核屬相符，
    亦為被告丙○○所自認。而依民事訴訟法第二百八十條第三項規定：「當事人對
    於他造主張之事實，已於相當時期受合法之通知，而於言詞辯論期日不到場，亦
    未提出準備書狀爭執者，準用第一項之規定。但不到場之當事人係依公示送達通
    知者，不在此限。」本件被告鄭佩於九十一年六月五日，收受起狀訴繕本、言
    詞辯論期日通知書之送達，此有送達回證據在卷足憑。是被告鄭佩已於相當時
    期受合法之通知，而未於言詞辯論期日到場，亦未提出書狀爭執，依前述民事訴
    訟法第二百八十條第三項之規定，應視同自認原告主張之事實。則原告主張之事
    實，自堪信為真實。
三、按「借款金額：貳佰伍拾貳萬元。」、「借款金額：拾貳萬元。」、「借款期
    間：自八十七年七月七日起至一百零七年七月七日止。」、「自八十七年七月七
    日起至九十二年七月七日止。」、「利息按貴行基本放款利率加碼年息百分之零
    點零五，按月給付本息。如遲延還本或付息時，逾期在六個月以內部分，按約定
    利率百分十，逾期超過六個月部分，按約定利率百分之二十計付違約金。」、「
    利息按貴行基本放款利率加碼年息百分之零點六五，按月給付本息。如遲延還本
    或付息時，逾期在六個月以內部分，按約定利率百分十，逾期超過六個月部分，
    按約定利率百分之二十計付違約金。」、「立約人如有任何一宗債務不依約清償
    本金或利息時，債務視為全部到期。」被告鄭佩與原告簽訂之二份借據本文第
    一條、第二條、第四條、借據其他約定事項第五條第一款分別約定有明文。是依
    首揭借據本文第一條、第二條、第四條之約定，被告鄭佩就上開二筆借款，均
    應於每月七日，按期繳納分期款。而被告鄭佩就前述借款，分別自九十年九月
    七日、同年十月七日起，即未依約清償，則依前述借款其他約定事項第五條第一
    款之約定，該借款視為全部到期，被告鄭佩並應依前述借據本文第四條之約定
    ，負擔給付遲延利息、違約金之責任。次按，借用人應於約定期限內，返還與借
    用物種類、品質、數量相同之物；民法第四百七十八條前段復定有明文。本件被
    告鄭佩於系爭借款因未依約繳納分期款，該借款視為到期後，依首揭民法第四
    百七十八條前段之規定，亦應負擔返還借款之責任。末按，保證債務之所謂連帶
    ，係指保證人與主債務人負同一債務，對於債權人各負全部給付之責任者而言，
    此就民法第二百七十二條第一項規定連帶債務文義參照觀之甚明；最高法院四十
    五年度台上字第一四二六號判例，亦著有明文。本件被告丙○○就上開拾貳萬
    元借款部分，擔任被告鄭佩之連帶保證人，如前所述，則依前述最高法院四十
    五年度台上字第一四二六號判例之意旨，被告丙○○自應就被告鄭佩向原告借
    貸之拾貳萬元借款，與被告鄭佩負擔連帶給付責任。是被告丙○○抗辯稱，
    原告應就上開拾貳萬元借款部分，一同向另一連帶保證人江志凰請求，自屬無
    據。況且，原告就上開拾貳萬元借款部分，業已就被告鄭佩尚積欠原告如主
    文第二項所示之本金、利息、違約金，對於訴外人江志凰向台灣板橋地方法院，
    以九十一年度促字第四○五五號支付命令，聲請支付命令確定，此亦有台灣板橋
    地方法院九十一年度促字第四○五五號支付命令、支付命令確定證明書各一份為
    證。從而，原告依消費借貸之法律關係，請求被告鄭佩給付如主文第一項所示
    之本金、利息、違約金；以及分別依消費借貸和連帶保證之法律關係，請求被告
    鄭佩、丙○○連帶給付如主文第二項所示之本金、利息、違約金；均為有理由
    ，應予准許。另本件原告陳明願供擔保後，請准宣告假執行，核無不合，爰酌定
    相當之擔保金額，予以准許。
四、據上論結，原告之訴為有理由，依民事訴訟法第三百八十五條第一項前段、第七
    十八條、第八十五條第一項但書、第二項、第三百九十條第二項，判決如主文。
中　　　華　　　民　　　國　　九十一　　年　　　七　　　月　　二十五　　日
   　　　　　　　　　　          民事第六庭法　　　官  姜悌文
右為正本係照原本作成
如對本判決上訴，須於判決送達後廿日內向本院提出上訴狀，並依上訴利益繳納百分
之一點五之上訴費，若未繳納，逕依民事訴訟法施行法第九條之規定，顯然明知上訴
要件有欠缺，駁回上訴。
中　　　華　　　民　　　國　　九十一　　年　　　七　　　月　　二十五　　日
　　　　　　　　　　　　　　　　　　　　　　法院書記官　陳鳳瀴
